台灣高等法院刑事裁定　　　　　　　　　　　　　　九十一年度聲再字第三五七號
　　再審聲請人　台灣高等法院檢察署檢察官
　　相 對 人即
　　受 判 決人　甲○○
右列聲請人，因受判決人贓物案件，對於本院八十九年度上易字第一二五二號，中華
民國八十九年十月三十一日確定判決（臺灣臺北地方法院八十七年度易字第三四一五
號、臺灣台北地方法院檢察署八十三年度偵字第四三三七號、八十三年度偵緝字第五
七三號）聲請再審，本院裁定如左：
    主  文
再審之聲請駁回。
    理  由
一、本件聲請再審意旨略以：
    按無罪之判決確定後，發見確定之新證據，足認其應受有罪判決之犯罪事實者，
    為受判決人之利益，得聲請再審，刑事訴訟法第四百二十二條第二款定有明文。
    而所謂發見確實之新證據，係指當時已經存在而發現在後或審判時未經注意之證
    據，且能證明原確定判決所認定之事實為錯誤者而言，最高法院三十五年特抗字
    第二一號判例可資參照。
二、再審聲請理由如下：
(一)本件受判決人甲○○於民國八十三年九月二十三日在臺灣臺北地方法院檢察署八
    十二年偵字第三○○九七號竊盜等案件偵查中自白與陳張麗仙見過面，並對檢察
    官問：「去土銀信義分行提領一億五千萬元是你否？」答稱：「是我去提領，是
    我的錢，無記名存單是我向人買的我賺利息，我先去質押，質押沒問題後我再買
    」，問：「你向何人買的？」答稱：「向一位李先生買的及一位張小姐買的，他
    們是人家派出來的，不知姓名」，問：「你付款給李生生及張小姐是付現否？」
    答稱：「是的，我付現」，問：「你土銀一億五千萬元現在那裡？」答稱：「我
    賺利息」等語，有訊問筆錄可稽（再審聲請狀證一）。是受判決人甲○○承認提
    領上開一億五千萬元，並只賺利息，而對於定存單及其資金來源，則無法說明。
    上開訊問筆錄係甲○○於他案自白知情贓物而為寄藏，係屬確實新證據。
(二)本件受判決人甲○○於八十六年二月二十六日在臺灣臺北地方法院檢察署八十四
    年偵續字第三十一號竊盜等案件偵查中對檢察官問：「你所兌領定存單何來？」
    答稱：「我買賣定存單，我向張小姐、李先生買無記名定存單，銀行證明無問題
    我才敢買：：」，問：「買定存單的現金還是票據？」答稱：「我和告訴人無關
    係，這是我和張小姐、李先生的事，這是隱私」等語，甲○○之妻陳英津在同案
    內對檢察官問：「曾在中小企銀中山分行有無記名存單二十萬元？」供稱：「我
    不清楚，金錢是我先生辨的，金錢的事皆我先生處理，戶頭是他叫我去開的沒錯
    」，皆有訊問筆錄為憑（同上證二），而陳張麗仙在同案件同日供稱其不認識甲
    ○○，與甲○○所供曾見過陳張麗仙，互相矛盾。又陳張麗仙於臺灣臺北地方檢
    察署八十二年偵字第三００七九號竊盜案件在八十三年九月二十三日偵查中對檢
    察官問：「土銀信義分行一億五千萬元無記名存單內何以會有你的背書？」答稱
    ：「我領一億元，時間我忘了，是土銀信義分行，是賣內湖土地的錢」。及問：
    「八十二年八月十一日你向北區中小企銀領取五百萬無記名定存？」答稱：「是
    的」。及萬裕公司工務部副理杜海珍同案同日檢察官問：「陳查某出售內湖土地
    後，所得價金分配給五個子女，在他住院後有交待你把餘額再分配？」答稱：「
    有的，他在住院時，大約在五月間有叫陳建忠、育惠通知他們來，有講每個人再
    分五千萬元現金，當時我在場」。從上開供述堪認存於土銀信義分行一億五千萬
    元定存係陳查某出售內湖土地之價金，欲分配子女，可證受判決人係知情為贓物
    而受寄藏匿之事實。上開訊問筆錄，自可作為確實之新證據聲請再審。
(三)關於受判決人甲○○設質定存單編號ＴＬＢ七０二三五二、ＴＬＢ七０二三五三
    ＴＬＢ二三五四影本，經台灣土地銀行信義分行九十年六月五日義存字第０００
    二二七號（同上證三）送臺灣臺北地方法院（該院九十年五月十八日以北院民山
    人十九重訴字第六五二號函查）敘明，該不記名定存單背面之設質人及領款人均
    係受判決人甲○○簽名蓋章，又自該存單原存款新開戶登錄單觀之，係「八十二
    年四月八日」開戶，戶名為「陳張麗仙」，身分證統一編號為「0000000
    00」及「八十二年四月八日」開戶，戶名為「張陳育惠」，身分證統一編號為
    「000000000」，其一億元及五千萬元定期存單則均係自八十一年四月
    八日起至八十一年七月八日止，適與前述定存單期間相銜接，此亦有土地銀行定
    期存單影本及存單存款新開戶登錄單影本為證（上證四），足見上開一億五千萬
    元係陳查某出售內湖土地價款，皆存款於陳張麗仙及張陳育惠名下，為陳張麗仙
    以犯罪而取得，再由受判決人甲○○受寄藏匿，而以定存利息作為報酬。該土地
    銀行信義分行函送之有關定存單等開戶資料，係確實新證據，得以作聲請再審之
    理由。
(四)查陳查某生前出售內湖等處存款，於八十二年八月九日死亡之時，仍在陳張麗仙
    及張陳育惠名下，財政部台北市國稅局查明甚詳，有該局八十八年七月二十八日
    財北國稅審二字第八八０二九四五八號函足憑（上證五），此項存款依法屬於陳
    查某全體繼承人所共有，但所辯向張小姐、李先生所買則無法舉證，而受判決人
    對於取得之來源所供且不合經驗法則。因而上開財政部台北市國稅局函亦不失為
    確實之新證據。爰依刑事訴訟法第四百二十二條第二款、第四百二十八條第一項
    規定聲請再審。
三、又按所謂發現確實之新證據，係該證據之本體顯然足為聲請人有利之裁判，不須
    經過調查而言，如果證據需經調查，即與確實新證據之意義不符；且所稱不需調
    查，固非以絕對不經過調查為限，然必須足以動搖原確定裁判，若顯然不足以推
    翻原確定裁判者，即非所謂確實之新證據；如受裁判人因對有利之主張為原審所
    不採，事後提出證明以圖證實在原審前有利之主張為真實，據以聲請再審，該項
    證據既非裁判後所發現，顯難憑以聲請再審，最高法院著有十九年抗字第八號、
    三十三年抗字第七十號、五十年台抗字第一０四號等判例足資參照。
四、
(一)查聲請人前開再審理由 (一) 所提出之證據，係受判決人甲○○在八十三年九月
    二十三日在他案之偵訊筆錄，主張被告在上開筆錄中自白知情且寄藏贓物，惟依
    上開筆錄內容，受判決人甲○○依上開供詞僅承認土銀信義分行之一億五千萬元
    係其提領之事實，並無自白知情贓物之情形，亦無坦認知情而寄藏贓物之口供，
    是上開事證即非得據以再審之確實新證據。
(二)再查聲請人以受判決人甲○○於八十六年二月二十六日在偵查中之供詞（證二）
    及甲○○之妻陳英津之供詞不近情理，又供稱見過陳張麗仙與陳張麗仙所供不認
    識甲○○矛盾。又依陳張麗仙、杜海珍等供詞足證土銀信義分行一億五千萬元係
    陳查某出售內湖土地之價金欲分伊子女。足證受判決人甲○○知情贓物而受寄藏
    。惟查：陳英津之筆錄僅供稱對金錢伊不知情，受判決人甲○○之口供亦未坦認
    知情贓物。又陳張麗仙及杜海珍所供縱屬實在，亦僅以證明陳查某有一億五千萬
    元販賣內湖土地所得之定存，欲分配子女之事實，亦不能直接證明被告知情贓物
    。
(三)又關於設質定存單編號ＴＬＢ七０二三五二、ＴＬＢ七０二三五三、ＴＬＢ二三
    五四影本得知上開三紙定存單設質人及領款人均為甲○○，而開戶之戶名為陳張
    麗仙、張陳育惠，足見上開一億五千萬元係出售內湖土地價款為陳張麗仙侵占之
    犯罪所得。但查，原確定判決已在理由說明檢察官起訴並未指明被告知情而寄藏
    贓物即為上開三張定存單，而依聲請人提出之上述三張定存單亦僅能證明業係以
    陳張麗仙、張陳育惠名義存款，但陳查某出售內湖土地價金之事實，不能當然推
    認被告係屬知情，已如前述，則上開證據自非本件再審之訴之確實新證據。
(四)同理，再查聲請人所提出之財政部台北市國稅局八十八年七月二十八日財北國稅
    審二字第八八○二九四五八號函，亦僅能證明內湖售地之價金經稅捐機關核定為
    遺產，亦不能直接證明受判決人有知情贓物而予寄藏贓物之事實。
五、綜上所述，聲請人所提之上開證據，均不能直接證明受判決人有知情贓物而予寄
    藏贓物之事實，即不能憑以動搖判決之結論，是上開證據與前述再審理由所謂之
    「確實」新證據不符，當難認係刑事訴訟法第四百二十二條第二款所明定之「新
    證據」。本件再審聲請既無理由，應予駁回。
據上論斷，應依刑事訴訟法第四百三十三條、第四百三十四條第一項，裁定如主文。
中      華      民      國    九十一    年      八      月    三十      日
                              台灣高等法院刑事第十庭
                                  審判長法  官  溫  耀  源
                                        法  官  林  銓  正
                                        法  官  何  菁  莪
右正本證明與原本無異。
不得抗告。
                                        書記官  鐘  麗  芳
中      華      民      國    九十一    年      九      月    十二      日
